臺灣臺中地方法院刑事判決　　　　　　　　　　　　　九十一年度訴字第九三六號
　　公　訴　人　臺灣台中地方法院檢察署檢察官
　　被　　　告　甲○○
　　指定辯護人　本院公設辯護人乙○○
右列被告因偽造貨幣案件，經檢察官提起公訴（九十一年度偵字第五七五六號），本
院判決如左：
    主  文
甲○○連續行使偽造之通用紙幣，處有期徒刑參年肆月。扣案之偽造新台幣面額壹仟
元紙鈔拾參紙、偽造新台幣面額伍佰元紙鈔貳拾玖紙，及未扣案之偽造新台幣面額伍
佰元紙鈔伍紙均沒收。
    事  實
一、甲○○前曾有賭博犯行（未構成累犯），詎仍不知悔改，於民國九十一年三月十
    九日在自由時報分類廣告上看到販賣偽鈔之廣告後，即以報紙上所刊登之電話與
    對方連絡，雙方言明由甲○○以一比五之比例向對方購買偽鈔，甲○○明知不詳
    姓名成年男子所販售之新台幣（下同）面額一千元、五百元之通用紙幣均屬偽鈔
    ，竟意圖供行使之用，於九十一年三月十九日晚間七時許，先由甲○○將六千元
    真鈔置於台中縣大里市仁愛醫院旁之草叢內，俟該不詳姓名之成年男子拿取六千
    元並確認無訛後，即將偽造面額一千元之通用紙幣十三張（偽鈔號碼均為ＦＬ４
    ６１５９８ＹＤ）、偽造面額五百元之通用紙幣三十四張（偽鈔號碼均為ＡＫ８
    ０３１６５ＸＤ）置於仁愛醫院旁巷子之機車下方，再以電話告知甲○○前往拿
    取，甲○○因而收集面額共三萬元之偽鈔。甲○○於收集面額計三萬元偽鈔後，
    即基於行使偽造通用紙幣之概括犯意，先於九十一年三月二十一日晚間，在台中
    市○○路夜市，各持乙張面額五百元之偽造通用紙幣向路邊攤販購買價值七十餘
    元、九十餘元之貨品以換回真鈔行使之；復於九十一年三月二十三日上午，在台
    中市○村路菜市場內，持乙張面額五百元之偽造通用紙幣，向攤販購買四十五元
    之飯糰以換回真鈔行使之；又於九十年三月二十四日上午七時三十分許，在台中
    市○村路○段三００號「多多龍遊藝場」，持乙張面額一千元之偽造通用紙幣，
    向遊藝場服務台兌換代幣，因服務人員李啟銘當場發覺有異，報警處理致無法得
    逞，而行使偽造通用紙幣未遂。經警趕抵現場後，在甲○○身上起獲面額一千元
    偽造通用紙幣十三張、面額五百元偽造通用紙幣二十九張，並予扣案。
二、案經台中市警察局第一分局報請臺灣臺中地方法院檢察署檢察官偵查起訴。
    理  由
一、訊據被告甲○○對於伊在右開時間自報紙廣告得知可以一比五之比例兌換金錢，
    故撥打電話聯絡，並聽從對方指示，拿六千元真鈔放置在約定處所，待接獲通知
    後，才去另一地點領取偽鈔，並分別於右開時地，拿購得之偽鈔向商家購買物品
    以換回真鈔等情不諱，惟辯稱：伊於兌換時並不知道是偽鈔，因為對方所刊登之
    報紙上並沒有寫是換偽鈔，只說可以將錢變為五倍，等伊發現是偽鈔後，再打電
    話要求他換回真鈔六千元，對方卻說不可以，之後伊又打電話給對方，已經打不
    通云云。經查，當場在被告身上起獲之一千元通用紙幣十三張、及五百元通用紙
    幣二十九張，經台中市警察局第一分局函請中央銀行鑑定結果，認定「該面額一
    千元之通用紙幣十三張（編號均為ＦＬ４６１５９８ＹＤ）、面額五百元之通用
    紙幣二十九張（編號均為ＡＫ８０３１６５ＸＤ），均以彩色噴墨方式仿印，無
    隱藏字及凹版印紋凸效果；紙質與真鈔不同，以螢光筆繪製仿紙張螢光纖維絲，
    部分水印以灰色墨在紙張背面仿製，安全線以黏貼箔膜（含面額數字）方式仿鈔
    券正面五段裸露部分，無折光變色效果，左下角之面額數字，無折光變色反應，
    均屬偽造」等節，有該行發行局九十一年三月二十九日台央發字第０九一００一
    八九０九號函文一紙附卷可稽。次查，電視新聞媒體、報章雜誌對於偽鈔集團氾
    濫，擾亂金融秩序，無不大肆報導，並提醒民眾多加注意真偽鈔之辨識，乃眾所
    周知之事，被告僅憑報紙刊登可以一比五比例兌換金錢之廣告，即依對方指示將
    六千元真鈔放置於約定處所，等候通知後，當日才依指示前往另一地點取款，按
    被告與對方前均互不相識，從未接觸，復非屬賭玩電動機具者得以機台分數兌換
    金錢，世上豈有如此不勞而獲之事，平白無故得以一倍現金換成五倍現金，任何
    頗具社會經驗者一見及該廣告均得知悉內幕並非單純，且極可能為偽鈔集團銷贓
    之管道，被告時為一年滿二十五歲之成年人，自不能對此諉為不知。況其警、偵
    訊時於均業已供稱：「我是從報紙上刊登的廣告得之，以一比五的方式，跟對方
    聯絡後，對方叫我將錢放在某個地方，等對方將錢拿到之後，再告訴我偽鈔放在
    哪裡，叫我去拿」、「看自由時報上有人登廣告，用一比五之方式換鈔票，廣告
    有刊電話，我打過去問，他說先將錢放在一個地方等，等他收到之後，他再告訴
    我偽鈔放在哪，我去拿，在九十一年三月十九日晚上七點多，在大里仁愛醫院旁
    巷子裡」等詞，有各該訊問筆錄在卷可按，均亦直承知悉兌換內容即係偽鈔，被
    告對於以真鈔換取偽鈔使用之事實至明。被告雖辯稱事後有撥打電話要求換回真
    鈔，卻遭拒絕一情，並無法證明以實其說，況被告初始以真鈔換偽鈔之用意，即
    在行使該等偽鈔，才有收集偽鈔之舉，且收集行為於取得該批偽鈔時即業已完成
    ，被告事後縱有歸還假鈔之舉動，自無礙於意圖供行使之用而收集偽鈔事實之認
    定，是其前開辯解顯無可採。至被告收集後，進而行使偽鈔之事實，除據其自白
    不諱外，另與證人李啟銘於警、偵訊時證稱：被告持面額一千元通用紙鈔，欲向
    伊兌換代幣使用，經伊察覺為偽鈔，始報警處理一情相符，此外，復有警員陳基
    榮所製作之職務報告書一紙在卷，偽造面額一千元紙鈔十三紙、偽造面額五百元
    紙鈔二十九紙扣案可資佐證，本件事證業臻明確，被告犯行至堪認定。
二、按中央銀行所發行之新台幣幣券，既經政府訂為法幣，具有強制流通之性質，自
    屬刑法上所稱之通用紙幣（最高法院二十八年上字第八九六號、四十四年度台非
    字第二六號判例意旨可資參照）。查被告意圖供行使之用，而收集偽造面額一千
    元與五百元紙鈔後，明知所購買者均為偽鈔，進而持以行使之犯行，核係犯刑法
    第一百九十六條第一項前段行使偽造通用紙幣罪。其最後一次持之行使，因證人
    李啟銘發覺而不遂，所為係犯同法第一百九十六條第三項、第一項前段之罪。其
    意圖供行使之用而收集偽造通用紙幣之低度行為，應為行使偽造通用紙幣之高度
    行為所吸收，不另論罪；又被告行使偽造通用紙幣，本包含詐欺性質，不另論詐
    欺取財罪。至被告先後多次行使偽造通用紙幣之犯行，其中雖有既、未遂之分，
    惟時間緊密，手段相同，犯罪構成要件復相同，顯係基於概括之犯意反覆為之，
    為連續犯，應依刑法第五十六條之規定以一行使偽造通用紙幣既遂罪論處，並加
    重其刑。爰審酌被告先是意圖行使而收集偽鈔，末則利用攤販、市集等小規模商
    家，對過路客人均會以顧客找錢為優先之心態，在商家未及查覺之前，即迅速驅
    車離去，使商家無從追討，達其以偽鈔換真鈔之目的，嚴重影響人心對於金錢之
    信賴，使交易金融市場混亂，惟考以其犯後尚能坦承大部分犯行，態度尚稱良好
    等一切情狀，量處如主文所示之刑。至扣案之面額一千元通用紙幣十三張、面額
    五百元通用紙幣二十九張均係偽造之通用紙幣，至另未扣案之面額五百元五紙亦
    屬偽造之通用紙幣，被告雖辯解稱：其中二紙因潮濕而丟棄，另三紙業已花用換
    回真鈔一情，然均無法證明該等偽鈔業已滅失，雖已均非被告所有，然依刑法第
    二百條「偽造之通用紙幣，不論屬於犯人與否，沒收之」規定，以上偽造紙幣均
    應予宣告沒收。
據上論斷，應依刑事訴訟法第二百九十九條第一項前段，刑法第五十六條、第一百九
十六條第一項前段、第二百條，罰金罰鍰提高標準條例第一條前段，判決如主文。
中      華      民      國      九十一      年      五    月    七      日
                                        法  官    賴  妙  雲
右正本證明與原本無異。
如不服本判決，應於送達後十日內向本院提出上訴狀 （須附繕本） ，上訴於台灣高等
法院台中分院。
                                        書記官
中      華      民      國      九十一      年      五    月    七      日
附錄論罪科刑法條
刑法第一百九十六條第一項前段
行使偽造、變造之通用貨幣、紙幣、銀行券，或意圖供行使之用而收集或交付於人者
，處三年以上十年以下有期徒刑，得併科五千元以下罰金。
